【裁判字號】    89,上訴,371
【裁判日期】    890501
【裁判案由】    殺人未遂
【裁判全文】
臺灣高等法院臺南分院刑事判決          八十九年度上訴字第三七一號  Ａ
      上  訴  人  臺灣雲林地方法院檢察署檢察官
      被      告  乙  ○  ○
      指定辯護人  本院公設辯護人  丙  ○  ○
右上訴人因被告殺人未遂案件，不服臺灣雲林地方法院八十八年度訴字第四五○號中
華民國八十九年一月二十一日第一審判決（起訴案號：臺灣雲林地方法院檢察署八十
八年度偵字第三四九七號），提起上訴，本院判決如左：
      主    文
上訴駁回。
      理    由
一、公訴意旨略以：乙○○與甲○○係分居多年之夫妻，二人於民國（下同）八十八
    年五月二十九日上午十一時三十分許，在雲林縣斗六市○○路一二七號前，因細
    故發生口角，乙○○竟萌殺人犯意，持水果刀一把追殺甲○○，幸甲○○即時逃
    離，始倖免於難，因認乙○○涉犯刑法二百七十一條第二項、第一項之殺人未遂
    罪云云。
二、按犯罪事實應依證據認定之，無證據不得推定其犯罪事實，刑事訴訟法第一百五
    十四條定有明文。又告訴人之告訴係以使被告刑事訴追為目的，其陳述是否與事
    實相符，仍應調查其他證據審認，必告訴情節無瑕疵可指，而就其他方面調查，
    ，且與事實相符者，始足據為有罪判決之基礎；另苟積極證據不足證明犯罪事實
    ，被告之抗辯或反證縱屬虛偽，仍不得資為積極證據應予採信之理由，此禁止推
    定罪狀法則，非僅為被告個人訴訟之利益而設，尤重於發見真實，以求國家刑罰
    權之正確行使，故若無可證明被告從事構成要件之積極證據，依其自辯過程蒐求
    、推測其究竟有無構成特定犯罪，應非法之所許，合先敘明。
三、訊之被告乙○○固坦承於前揭時、地持水果刀之事實，然堅詞否認有殺人犯行，
    辯稱：甲○○因伊等女兒王淑慧遷戶籍一事，前來上址伊住處，甲○○就坐後，
    伊甫持水果刀準備料理家中經營麵攤贈送客人飯後食用之水果，甲○○見狀乃突
    然跑離伊住處，但遷戶口乙事尚未談妥，故伊追向告訴人，要談清楚遷戶口事，
    當時忘了自己手上拿水果刀，伊沒有殺告訴人的意圖等語。
四、經查：
  (1)本件告訴人甲○○雖指述被告持水果刀追伊情事，且敲砍告訴人所有停放被告住
    處麵攤外，車牌號碼Ｃ三─０二二七號自小貨車擋風玻璃下方右側及角處之刀痕
    ，與扣案被告所持水果刀末端處鋸齒狀缺損吻合之事實，亦經承辦檢察官勘驗相
    符在卷。惟據告訴人於原審陳稱：伊因同意被告將女兒戶籍遷至被告住處，而赴
    被告住處，伊岳父張木良曾請伊留下用餐，而被告亦請伊在屋內坐下，且稱伊同
    意此事便好等語，足見被告是日對告訴人之態度可稱溫和，顯無製造彼此衝突之
    徵兆。
  (2)雖告訴人另稱：被告認為小孩之戶籍為一事，彼此之爭執屬另事，並於話鋒一完
    後，即走至屋外麵攤持起一把刀，故伊見狀便往外逃跑等語，但經原審質之，彼
    二人平日最嚴重之爭執為何？告訴人稱：伊與被告雖未同居，但僅有口頭爭執，
    並無肢體衝突等語；又詢之被告持刀入屋時，有何言語？告訴人稱：並未注意；
    復詢以：被告入屋與伊由屋內衝出交會時，有何言語或動作？告訴人則稱：伊見
    被告持刀，認為情況不對，即匆忙跑出屋外，被告並未進入屋內，但尾隨而至等
    語；原審另詢之被告在後追逐，有何言語？告訴人則表示被告並未講話；其後，
    告訴人又稱：被告繞著伊之車輛追逐四、五圈後，伊乃躲入車內，斯時，駕駛座
    旁車門鎖住，另一車門則為上鎖等語，又詢以：被告有無拉扯其車門？被告則以
    「無」答之。綜上，足見被告果有殺害告訴人之犯意，則其原可利用與被告離屋
    交會之際，出手為之，又倘若被告有堅決之殺意，其豈有於追逐告訴人多時後，
    放棄開啟告訴人車門之機會，不予著手殺告訴人，或轉至告訴人車輛之另一方，
    開啟該車乘客座旁之車門，抑或逕以右揭刀柄或其他物品擊破車窗以攻擊告訴人
    ，顯見告訴人係見被告持刀，進而推想被告有殺害自己之疑竇，且誤認有不法侵
    害，心慌而逃所致。
  (3)告訴人雖嗣後改謂：被告對伊尚有二次類似攻擊事件云云，然無實據堪憑，殊難
    遽信。反之，被告曾於八十二年五月五日上午某時遭告訴人毆打，致受有臉部前
    額、唇部下巴多處挫擦傷及腰背部挫打傷與瘀腫等傷害，有被告驗傷診斷書在卷
    可佐，且經證人張木良即被告之父於原審證述綦詳。被告遭前開毆傷後之相當期
    間內，猶不燃殺意，竟突於兩造談妥子女遷移戶籍後，萌意殺害告訴人，與事理
    自屬有悖。
  (4)被告雖於警訊時坦承：持刀嚇唬告訴人，俾將被告逐出門外等語，然尚不足資為
    被告有殺人犯意或惡害通知之不利益認定。本件二造或有爭執，惟遽難以被告前
    後抗辯有些微未洽，而反推被告係已著手殺人犯行。此外，復查無其他事證堪為
    證明被告有何被訴犯行，為不能證明被告犯罪，原判決諭知被告無罪，認事用法
    並無不當。
五、檢察官上訴意旨以被告乙○○已坦承持該水果刀揮砍告訴人甲○○，並持水果刀
    追砍告訴人未果，轉而揮砍告訴人所駕駛之小貨車之事實，業經檢察官勘驗被告
    所持之水果刀末端沒有缺損成鋸齒狀，而告訴人所駕駛之小貨車擋風玻璃下方右
    側及角處有刀痕，並制有勘驗筆錄在卷可按，被告如無殺害告訴人之意，則告訴
    人小貨車上之刀痕何來？是被告顯有殺害告訴人之犯意等語，指摘原判決不當。
    惟查卷有資料，並無被告乙○○曾坦承其持水果刀「揮砍」告訴人之語，而告訴
    人於本院調查時陳稱：「被告追我沒有拿刀揮砍，我在車子旁邊，她就拿刀揮砍
    我車子擋風玻璃下方車體好幾下」等語在卷，公訴人認被告坦承其持水果刀「揮
    砍」告訴人乙節，不無誤會。本件係告訴人要與被告商談彼等子女遷戶口之事，
    尚未商談，告訴人見被告持水果刀，不明瞭要作何事，誤以為要對己不利，落慌
    奔跑，被告見狀為追問子女遷戶口事，未見告訴人理會仍奔跑，乃以水果刀敲擊
    小貨車出氣，自難以被告持水果刀敲擊小貨車出氣乙事，推定被告當時係蓄意要
    殺害告訴人，是本件上訴為無理由，應予駁回。
據上論結，應依刑事訴訟法第三百六十八條，判決如主文。
本案經檢察官李傳來到庭執行職務。
中    華    民    國      八十九      年      五      月        四      日
                                  臺灣高等法院臺南分院刑事第三庭
                                      審判長法官  黃    聰    明
                                            法官  楊    省    三
                                            法官  黃    三    哲
右正本證明與原本無異。
如不服本判決，應於判決送達後十日內向本院提出上訴狀，其未敘述理由者並應於提
出上訴狀後十日內向本院補提理由書（應附繕本)。
                                      法院書記官  陳    淑    貞
中    華    民    國      八十九      年      五      月        五      日


司法院資訊處製作；財團法人民間司法改革基金會備份。
